【裁判字號】    98,上易,2584
【裁判日期】    981026
【裁判案由】    恐嚇
【裁判全文】
臺灣高等法院刑事判決                98年度上易字第2584號
上  訴  人
即  被  告  甲○○
上列上訴人因恐嚇取財案件，不服臺灣士林地方法院97年度易字
第1018號，中華民國98年8月31日第一審判決（起訴案號：臺灣
士林地方法院檢察署97年度偵字第2866號），提起上訴，本院判
決如下：
    主  文
上訴駁回。
    理  由
一、按不服地方法院之第一審判決而上訴者，應向管轄第二審之
    高等法院為之；上訴書狀應敘述具體理由；第二審法院認為
    上訴書狀未敘述理由或上訴有第362條前段情形，應以判決
    駁回之。但其情形可以補正而未經原審法院命其補正者，審
    判長應定期間先命補正，刑事訴訟法第361條第1、2項、第3
    67條明文規定。而所謂不服第一審判決提起上訴之具體理由
    ，必係依據卷內既有訴訟資料或提出新事證，指摘或表明第
    一審判決有何採證認事、用法或量刑等足以影響判決本旨之
    不當或違法，而構成應予撤銷之具體事由，始克當之（例如
    ：依憑證據法則具體指出所採證據何以不具證據能力，或依
    憑卷證資料，明確指出所為證據證明力之判斷如何違背經驗
    、論理法則）；倘僅泛言原判決認定事實錯誤、違背法令、
    量刑失之過重或輕縱，而未依上揭意旨指出具體事由，或形
    式上雖已指出具體事由，然該事由縱使屬實，亦不足以認為
    原判決有何不當或違法者（例如：對不具有調查必要性之證
    據，法院未依聲請調查亦未說明理由，或援用證據不當，但
    除去該證據仍應為同一事實之認定），皆難謂係具體理由，
    俾與第二審上訴制度旨在請求第二審法院撤銷、變更第一審
    不當或違法之判決，以實現個案救濟之立法目的相契合，並
    節制濫行上訴（最高法院97年度台上字第892號判決意旨參
    照）。至於其理由是否具體，則屬第二審法院審查之範圍，
    亦不在命補正之列，亦即上訴書狀已記載理由，並有具體之
    敘述時，其上訴既屬合法，第二審法院固應就其理由之是否
    可取，為實體之審理及判斷；如認其上訴書狀雖記載理由，
    但並未具體敘述時，則無須再命補正，可逕認其上訴不合法
    ，以判決駁回之（最高法院97年度台上字第3889號判決意旨
    參照）。
二、經查，本件上訴人即被告甲○○不服原審判決，於民國（下
    同）98年9月14日提起上訴，然其上訴狀僅泛稱理由容後補
    呈云云，嗣於上訴期間屆滿後20日內之同年10月2日再補提
    上訴理由書，惟其內容亦僅謂其並未將存摺、提款卡交付給
    丙○○或「小新」之不法犯罪集團之人，被告係遭丙○○所
    詐騙及誣告等語，並未提出任何證據資料以供法院審查，有
    其上訴狀在卷可稽。惟查，原判決就被告犯罪情節，已在事
    實欄明白認定，及於理由欄詳加論斷，認被告在內湖文德郵
    局設有帳號00000000000000號之存款帳戶，並領有提款卡，
    其於96年11月28日晚上將上開帳戶提款卡、密碼，交付予友
    人丙○○，業據其供明在卷，復有內湖文德郵局開戶申請書
    、開戶資料影本各1份在卷可稽；且由證人即被害人乙○○
    於警詢時就其遭不詳男子於電話中以上開言詞恐嚇，其因心
    生畏懼，而於上開時、地依指示匯款1萬元至上開郵局帳戶
    等情指述甚詳在卷，復有彰化銀行自動櫃員機交易明細表、
    上開郵局帳戶客戶基本資料及交易明細資料各1份在卷可稽
    ，堪認上開郵局帳戶確實供「小新」所屬之犯罪集團作為向
    被害人乙○○恐嚇取財後，取得贓款所用之工具；又被告確
    有將內湖文德郵局之存摺、提款卡、密碼交予丙○○，並在
    丙○○陪同下，將此一帳戶存摺、提款卡連同密碼，交給綽
    號「小新」之成年男子使用，此部份事實亦經丙○○於另案
    審理時陳述甚詳，核以丙○○與被告並無仇隙，如非被告透
    過丙○○將該帳戶存摺、提款卡連同密碼交給「小新」之人
    使用，丙○○豈有可能讓自己牽涉其中，而誣指被告犯罪？
    又被告為成年人，雖自陳僅有國小學歷，惟亦供稱曾任職保
    全業管理員，其知道政府反詐騙宣導，不可將錢匯入陌生人
    帳戶等語，足見其並非無社會經驗之人，且明知提供系爭帳
    戶予不詳之人，係作為不法用途之犯罪工具，竟願將其金融
    卡及密碼等物交付予與其身分上不具密切關係之人，顯然對
    於該帳戶將作為不法使用，有所認知。是雖卷內事證並無積
    極證據證明被告知悉該詐欺正犯將如何犯罪，而無法認定被
    告有與該犯罪集團實施詐欺取財犯行之共同犯意聯絡，惟被
    告既對金融帳戶交付他人使用，可能遭持以從事財產犯罪有
    所認知，其有幫助他人犯詐欺取財罪之不確定犯罪故意甚明
    等情明確，則被告上訴意旨所辯，均業經原審詳予審酌並說
    明不採之理由，其再為爭執自無理由。綜上，本件被告上訴
    既未依卷內既有訴訟資料或提出新事證，指摘或表明原審判
    決有何採證認事、用法或量刑等足以影響判決本旨之不當或
    違法，構成應撤銷之具體事由，顯難認已敘述明確、具體之
    上訴理由，揆諸上開規定，其上訴顯屬違背法律上之程式，
    應予駁回，並不經言詞辯論為之。
據上論斷，應依刑事訴訟法第367條前段、第372條，判決如主文
。
中    華    民    國    98    年    10    月    26    日
                  刑事第十一庭審判長法  官  張連財
                                    法  官  楊照男
                                    法  官  吳啟民
以上正本證明與原本無異。
不得上訴。
                                    書記官  鄒賢英
中    華    民    國    98    年    10    月    27    日


司法院資訊處製作；財團法人民間司法改革基金會備份。
